最高法院民事判決　　　　　　　　　　　　　　　八十七年度台上字第二九四○號
　　上　訴　人　洪家雄
　　訴訟代理人　謝萬生律師
　　上　訴　人　何玉如
　　被 上訴 人　洪木卿
　　訴訟代理人　陳慶祥律師
右當事人間請求損害賠償事件，上訴人對於中華民國八十七年三月十六日台灣高等法
院台中分院第二審判決（八十六年度上字第六七八號），提起上訴，本院判決如左：
    主  文
原判決關於駁回上訴人何玉如之上訴及該訴訟費用部分廢棄，發回台灣高等法院台中
分院。
上訴人洪家雄之上訴駁回。
第三審訴訟費用關於駁回上訴部分，由上訴人洪家雄負擔。
    理  由
本件被上訴人主張：上訴人於民國八十四年三月十一日向伊購買坐落台中市○○區○
○段一五六號○‧一九五五公頃土地應有部分一萬分之七十五及地上建物，即門牌台
中市○○路○段二四一號十八樓之二房屋及地下三樓建物所有權應有部分四十五分之
二（下稱系爭房地），價金新台幣（下同）一千萬元。該房地前向台灣中小企業銀行
民權分行（下稱台灣企銀民權分行）抵押貸款八百三十萬元，兩造約定自所有權移轉
登記日起，由上訴人承受債務繳付本息。詎八十四年三月十八日將系爭房地移轉登記
為上訴人何玉如所有後，上訴人竟未依約清償本息，致台灣企銀民權分行聲請法院拍
賣系爭房地。因拍賣所得不足清償，該行乃向伊追償三百六十一萬九千七百二十七元
，伊自受有損害等情。依民法第二百二十七條規定，求為命上訴人給付上開金額並加
付自八十六年七月十四日起之法定遲延利息之判決（逾上開金額部分，業經原審判決
被上訴人敗訴確定。）
上訴人則以：上訴人洪家雄固與被上訴人訂立系爭買賣契約，並以上訴人何玉如名義
為所有權移轉登記，惟被上訴人委託從事仲介業務之紀淑貞出售系爭房地時，明知系
爭房地面積僅七五‧五五坪，卻刊登廣告載明房地面積一○四坪，伊發現受騙後，即
以存證信函通知被上訴人要求減少價金及賠償損害，且系爭房地尚未交付，依危險負
擔規定，應由被上訴人自負危險責任，亦無請求伊賠償損害之餘地云云，資為抗辯。
原審以：系爭房地原為被上訴人所有，於八十四年三月十一日出售與上訴人洪家雄，
價金一千萬元，因被上訴人以該房地設定抵押權予台灣企銀民權分行，尚有抵押債務
八百三十萬元，乃約定由上訴人（買方）承受債務，自所有權移轉登記日起依原約繳
付本息。惟被上訴人於八十四年四月十二日將所有權移轉登記為上訴人何玉如後，上
訴人自八十四年七月起即未再繳本息，嗣台灣企銀民權分行取得拍賣抵押物之執行名
義並聲請拍賣系爭房地，所得價金六百十五萬八千五百二十元扣除執行費、土地增值
稅，餘款六百零九萬九千二百六十二元分配與債權人台灣企銀民權分行，有不動產買
賣契約書、土地登記謄本及台灣台中地方法院（下稱台中地院）八十五年度執字四三
六五號執行卷宗可按。查系爭買賣契約書已明確記載買賣不動產之坐落地段、面積，
並載明詳依權狀登記為準，有買賣契約書可按。而元辰房屋仲介公司以一千二百萬元
銷售系爭房地之廣告雖登載系爭房地面積一○四坪，惟洪家雄係弘觀建設有限公司（
下稱弘觀公司）總經理，對房地產有專業知識，且曾至現場查看並索取相關資料後始
向承辦人紀淑貞表明願以一千萬元購買，再經紀淑貞斡旋而成交，依所有權狀計算停
車位，其持分面積雖僅一坪多，惟上訴人實際使用三個停車位二十餘坪，系爭房地共
約一○四坪等情，業經洪家雄、洪木卿及紀淑貞於洪家雄告訴被上訴人與紀淑貞詐欺
案件偵查中供述在卷，並有新聞剪報、名片、計算書可按。紀淑貞刊登廣告所稱一○
四坪，既未註明權狀面積或實際使用面積，且報紙刊登廣告係要約引誘，要難據認被
上訴人有詐騙上訴人之行為。又兩造約定被上訴人積欠台灣企銀民權分行抵押債務八
百三十萬元，自所有權移轉登記之日起由上訴人承受，自價款中扣除之，此觀不動產
買賣契約書第十一項第(一)款（應係第十一條第一項）約定自明。被上訴人既於八十四
年四月十二日將系爭房地移轉登記與何玉如，上訴人自該日起即負有代償八百三十萬
元抵押債務之義務。此項義務，僅對被上訴人負之，故兩造有無會同向台灣企銀民權
分行辦理債務人變更或重新設定登記，於上訴人之履行承擔義務不生影響。上訴人對
此項義務之內容知之甚詳，債權人有無通知其繳納利息及被上訴人有無促其按期履行
，對上訴人之履行義務亦無影響。又系爭房地於八十五年四月十七日為執行法院查封
後，洪家雄曾以弘觀公司法定代理人之身分向執行法院陳明該公司於八十四年七月十
三日向何玉如承租該房地，期間自八十四年七月十三日起至九十四年七月十三日止，
請求於拍定後不點交，提出公證租賃契約為證，有執行卷宗可按。被上訴人如未將系
爭房地交付，何玉如如何將之出租予弘觀公司﹖是上訴人抗辯被上訴人尚未將系爭房
地點交予伊云云，亦無可採。按債務人不為給付或不為完全之給付者，債權人得請求
損害賠償，民法第二百二十七條規定甚明。此損害賠償之範圍，依民法第二百十六條
第一項規定，包括債權人所受損害及所失利益在內。兩造約定由上訴人代償被上訴人
前向台灣企銀民權分行所欠抵押債務，自價款中扣除，而上訴人未依約履行，台灣企
銀民權分行乃實行抵押權，拍賣系爭房地抵償，尚有不足，致被上訴人尚對該銀行負
有三百六十一萬九千七百二十七元之債務，自受有損害。從而被上訴人依民法第二百
二十七條規定請求上訴人賠償上開損害，自非無據。因而就上開聲明部分，維持第一
審所為上訴人敗訴之判決，駁回其上訴。
廢棄部分（何玉如部分）
按須履行契約義務者，除法律或契約另有規定外，應以契約當事人為限。是利他契約
之利益第三人，除法律或契約另有規定外，應不負擔契約之義務。查上訴人抗辯與被
上訴人訂立系爭買賣契約者為上訴人洪家雄，上訴人何玉如僅為系爭房地所有權之登
記名義人（見原判決理由二）。原審亦認定被上訴人將系爭房地出售與洪家雄。而系
爭買賣契約第十一條第一項第二款、第三款係約定被上訴人所欠台灣企銀民權分行債
務，由甲方（買受人）代為清償，自價款中扣抵；自系爭房地所有權移轉登記日起，
由甲方承受，依法繳納本息。原審既認定買受人為洪家雄，則依契約約定承受債務者
似僅洪家雄而已。若上訴人所辯何玉如僅為系爭房地所有權之登記名義人一節為可採
，因法無規定其須負擔系爭買賣契約之義務，而買賣契約第十一條約定承受債務者似
為買受人洪家雄，已見前述，揆諸前開說明，何玉如是否須代被上訴人清償債務，即
非無深究之餘地。原審未遑詳求，遽為何玉如不利判決部分，即有可議。何玉如上訴
論旨指摘原審此部分判決違背法令，聲明廢棄，為有理由。
駁回部分（洪家雄上訴部分）
關於洪家雄部分，原審以上開情詞為其不利之判決，經核於法並無違誤。洪家雄上訴
論旨仍執陳詞，並就原審採證認事之職權行使，指摘原審此部分判決違背法令，聲明
廢棄，為無理由。
據上論結，本件何玉如之上訴為有理由，洪家雄之上訴為無理由，依民事訴訟法第四
百七十七條第一項、第四百七十八條第一項、第四百八十一條、第四百四十九條第一
項、第七十八條，判決如主文。
中      華      民      國    八十七    年     十二     月     十七     日
                              最高法院民事第六庭
                                  審判長法官  蕭  亨  國
                                        法官  吳  正  一
                                        法官  楊  隆  順
                                        法官  陳  淑  敏
                                        法官  黃  義  豐
      右正本證明與原本無異
                                              書  記  官
中      華      民      國    八十七    年     十二     月     三十     日
                                                                     Ｍ
